【裁判字號】    95,易,192
【裁判日期】    951115
【裁判案由】    詐欺
【裁判全文】
臺灣板橋地方法院刑事判決               95年度易字第192號
公  訴  人  臺灣板橋地方法院檢察署檢察官
被      告  甲○○
上列被告因詐欺案件，經檢察官提起公訴（94年度偵緝字第2062
、2063、2064、2065號）暨移送併案審理（94年度偵緝字第2066
號），本院合議庭裁定依簡式審判程序審理並判決如下：
    主  文
甲○○共同連續意圖為自己不法之所有，以詐術使人將本人之物
交付，累犯，處有期徒刑壹年陸月。
    事  實
一、甲○○有恐嚇、違反麻醉藥品管理條例、違反槍砲彈藥刀械
    管制條例等前科，民國88年間因妨害風化案件，經臺灣新竹
    地方法院以88年度訴字第303 號判決判處有期徒刑5 月，88
    年11月15日易科罰金刑完畢（據此，本案構成累犯），猶仍
    不知悔改，明知徐家彬（所犯共同詐欺案件，由本院另以94
    年度易字第635 號判決判處有期徒刑2 年）乃以虛設公司行
    號為晃，以行向商家訂貨詐取商品之實，竟以計約新臺幣（
    下同）70餘萬元之代價，同意徐家彬由甲○○擔任獅美企業
    有限公司（下稱獅美公司，址設臺北縣土城市○○路○ 段26
    5 號）登記負責人，並將坐落臺北縣土城市○○○段外藤寮
    坑小段第185 之3 地號、權利範圍100000之576 、面積459
    平方公尺之土地所有權登記為甲○○所有，另授權徐家彬向
    合作金庫商業銀行雙和分行（下稱合庫雙和分行）、花蓮區
    中小企業銀行清水分行（下稱花蓮企銀清水分行）、彰化銀
    行雙和分行（下稱彰銀雙和分行）等銀行申請以獅美公司為
    戶名，甲○○為負責人之支票帳戶使用，而與徐家彬基於意
    圖為自己不法所有之詐欺概括犯意聯絡，由徐家彬指示獅美
    公司不知情之員工向下列公司訂貨，並於該等公司派員前往
    獅美公司位於臺北市○○○路○ 段50號20樓之1 營業處所探
    視獅美公司人事、營業狀況正常否以決定究否出貨時，配合
    徐家彬介紹其為獅美公司負責人，並由徐家彬提出前開地號
    土地登記為獅美公司負責人甲○○所有之土地所有權狀暨交
    付前揭以獅美公司為戶名，甲○○為負責人之銀行支票以為
    支付貨款，使商家誤認獅美公司營運正常確有資力並係正常
    交易而受騙出貨之方式，共同為下列詐欺行為：
(一)、於93年5 月5 日11時許，推由徐家彬指示不知情之真實姓名
    年籍不詳自稱「陳秘書」、熊小姐成年女子，在獅美公司前
    開營業處所，以獅美公司名義向儷人國際有限公司（下稱儷
    人公司）訂購遮陽傘5,000 支，貨款合計472,500 元，並交
    付付款人彰銀雙和分行支票1 張（支票號碼CI0000000 號、
    發票人獅美公司甲○○，發票日93年7 月31日、面額472,50
    0 元）支付貨款，使儷人公司陷於錯誤，先依指示交付3,00
    0 支遮洋傘，因而詐得此3,000 支遮洋傘，詎儷人公司屆期
    向銀行提示，前揭支票因存款不足及拒絕往來戶而遭退票，
    儷人公司並派員前往獅美公司上開公司地址及營業處所查看
    發現業已人去樓空，始未將其餘2,000 支遮洋傘出貨，甲○
    ○、徐家彬因而詐欺未遂。
(二)、93年5 月初某日，由徐家彬指示不知情之熊文綺以獅美公司
    名義向乘武有限公司（下稱乘武公司）訂購電扇1,500 支，
    總價款為614,250 元，並交付付款人合庫雙和分行支票1 紙
    （支票號碼FA0000000 號、發票人獅美公司甲○○，發票日
    93年7 月15日，票面金額614,250 元）藉以支付貨款，致使
    乘武公司陷於錯誤，於同年月7 日依約將貨送至臺北縣五股
    鄉○○○路120 巷12之6 號獅美公司倉庫，復於同年6 月底
    ，向乘武公司訂購電扇3,000 支，並提出前開登記為甲○○
    所有之土地所有權狀佯稱獅美公司資力並無問題，然經乘武
    公司以前款未清暫未出貨，甲○○、徐家彬因而詐欺未遂，
    其後，前開支票經乘武公司屆期向銀行提示因存款不足退票
    ，乘武公司向獅美公司催討貨款無著，復發現獅美公司上開
    倉庫及營業地址均已人去樓空，始知受騙。
(三)、93年6 月15日，由徐家彬指示不知情之真實姓名年籍不詳自
    稱「王琪茹」之成年女子以獅美公司名義，向福益橡膠有限
    公司（下稱福益公司）訂購家庭用雙色手套15箱及家庭用柑
    色手套15箱，合計124,740 元，使福益公司陷於錯誤，依約
    於同年6 月17日交付上開貨物後，取得付款人彰銀雙和分行
    支票1 紙（支票號碼CI0000000 號、發票人獅美公司甲○○
    ，發票日93年8 月15日、面額124,740 元），復於93年6 月
    28日，由不知情之真實姓名年籍不詳自稱「周小姐」之獅美
    公司採購人員，再向福益公司訂購手套30箱，惟福益公司以
    前款未清暫未出貨，甲○○、徐家彬因而詐欺未遂，詎福益
    公司待前揭支票屆期向銀行提示未獲兌現，經派員前往獅美
    公司前開營業處所查看，業已人去樓空，福益公司始知受騙
    。
(四)、93年6 月23日，由徐家彬指示不知情之獅美公司採購人員向
    宏琦科技股份有限公司（下稱宏琦公司）佯稱訂購BenQFP73
    7S-D17吋液晶螢幕20台，貨款計273,000 元，並交付付款人
    花蓮企銀清水分行支票1 紙（支票號碼HM0000000 號、發票
    人獅美公司甲○○、發票日93年7 月12日、面額273,000 元
    ）支付貨款，使宏琦公司陷於錯誤，於93年6 月25日依約交
    付上開液晶螢幕，詎宏琦公司待前揭支票屆期向銀行提示未
    獲兌現，經派員前往獅美公司查看，發現業已人去樓空，宏
    琦公司始知受騙。
(五)、93年6 月28日、同年7 月8 日，由徐家彬指示不知情之獅美
    公司採購人員即真實姓名年籍不詳自稱「吳秀玉」之成年女
    子，以電話傳真訂購單之方式向艾伯國際有限公司（下稱艾
    伯公司）分別訂購20台及50台液晶螢幕，並交付付款人均為
    彰銀雙和分行之支票2 紙（支票號碼分別為CI0000000 號、
    CI0000000 號、發票人均為獅美公司甲○○、發票日分為93
    年7 月16日及93年7 月19日、票面金額分別為273,000 元及
    640,500 元）藉以支付貨款，致使艾伯公司陷於錯誤，向黃
    明忠如數調取前開液晶螢幕，並於93年7 月間交貨至獅美公
    司前揭營業處所，嗣上開支票屆期經提示均因存款不足退票
    ，艾柏公司及黃明忠向獅美公司催討貨款無著，且發現獅美
    公司上開營業場所均已搬空，始悉受騙。
(六)、93年7 月6 日，由徐家彬指示不知情真實姓名年籍不詳自稱
    「吳秀玉」之成年女子以獅美公司名義，並以遠地通訊下單
    方式，向址設臺南市○○路229 號地下1 樓之1 之敦發科技
    股份有限公司（下稱敦發公司）訂購液晶螢幕30台，貨款合
    計360,000 元，使敦發公司陷於錯誤，於同年7 月7 日交付
    上開液晶螢幕後，嗣敦發公司向獅美公司催討貨款無著，發
    現獅美公司上開營業場所業已搬空，敦發公司始知受騙。
二、案經儷人公司、福益公司、宏琦公司訴請暨敦發公司訴請臺
    灣臺南地方法院檢察署呈請臺灣高等法院檢察署檢察長令轉
    臺灣板橋地方法院檢察署檢察官偵查後起訴及移送併案審理
    。
    理  由
一、認定事實所憑之證據：
    訊據被告甲○○對於上揭犯罪事實均坦承不諱，核與告訴人
    儷人公司、乘武公司、福益公司、宏琦公司、艾伯公司、敦
    發公司指訴遭騙情節相符，並據證人即福益公司員工白宇宏
    、宏琦公司員工劉德漢、敦發公司員工田彭業、周秀美、乘
    武公司員工陳玉武、王文良、證人黃明忠於警詢證述或偵查
    中結證屬實在卷。此外，復有獅美公司與儷人公司簽立之簡
    易合約書、如事實欄所述支票影本暨退票理由單、寄件人為
    福益公司，收件人為獅美公司之簽收單、福益公司開立之統
    一發票、獅美公司向福益公司訂購手套之訂購單及詢價單、
    宏琦公司出貨與獅美公司之出貨單、獅美企業有限公司採購
    熊文綺、王琪茹名片、獅美公司向宏琦公司訂購液晶螢幕之
    訂購單、敦發公司向獅美公司報價之報價單、敦發公司開立
    之統一發票、如事實欄所述登記為甲○○所有之土地所有權
    狀、獅美公司傳真與乘武公司之訂購單、乘武公司出具之出
    貨單、艾伯公司出貨與獅美公司之出貨單、獅美公司向艾伯
    公司訂購液晶螢幕之訂購單、獅美公司之臺北縣政府營利事
    業登記公示詳細資料、財政部臺灣省北區國稅局臺北縣分局
    95年3 月8 日北區國稅北縣二字第0951008422號函及所附之
    甲○○92年度綜合所得稅核定通知書、經濟部中部辦公室95
    年2 月22日經中三字第09530881290 號函所附獅美公司登記
    案卷等在卷為憑，足徵被告前開自白應與事實相符，本件事
    證明確，被告犯行堪以認定。
二、新舊法比較：
(一)、刑法第2 條：
    查被告行為後，刑法第2 條第1 項業於94年2 月2 日以華總
    一義字第09400014901 號令修正公布，並自95年7 月1 日起
    施行；修正後刑法第2 條第1 項規定，已將新舊法律適用之
    「從新從輕」原則，改採「從舊從輕」原則，而此規定僅係
    規範行為後法律變更所生新舊法律比較適用之準據法，並非
    實體刑罰法律，自不生行為後法律變更之比較適用之問題，
    應逕行適用新法第2 條第1 項之規定。
(二)、刑法第28條：
    修正前刑法第28條關於共犯規定為：「二人以上共同實施犯
    罪之行為者，皆為正犯」，修正後刑法則規定為：「二人以
    上共同實行犯罪之行為者，皆為正犯」，揆諸本條之修正理
    由係修正共同正犯參與類型，確定在「實行」概念下之共同
    參與行為，始成立共同正犯，而被告與徐家彬就本件犯行具
    有犯意聯絡及行為分擔，且被告對於前開犯行業已實行犯罪
    行為，均屬實行犯罪行為之正犯，則適用修正前刑法第28條
    規定論擬，並無不利於被告。
(三)、刑法第56條：
    修正後刑法第56條已刪除連續犯之規定，是本件被告多次詐
    欺犯行即應按數罪之規定併罰；惟如依修正刪除前之連續犯
    規定，則應依修正前刑法第56條規定以一罪論，但得加重其
    刑至二分之一，數罪併罰之結果，顯較諸以一罪論而加重其
    刑至二分之一之結果不利於被告；比較新舊法結果，以舊法
    較有利於行為人，故依刑法第2 條第1 項前段規定，本案關
    於刑法第56條連續犯部分，自應適用行為時之法律即修正前
    刑法第56條規定論處。
(四)、刑法第47條累犯之規定：
    修正後刑法第47條第1 項規定「受徒刑之執行完畢，或一部
    之執行而赦免後，5 年以內故意再犯有期徒刑以上之罪者，
    為累犯，加重本刑至2 分之1 」，修正後刑法第49條規定「
    累犯之規定，於前所犯罪在外國法院受裁判者，不適用之。
    」，與修正前刑法第47條規定「受有期徒刑之執行完畢，或
    受無期徒刑或有期徒刑一部之執行而赦免後，5 年以內再犯
    有期徒刑以上之罪者，為累犯，加重本刑至2 分之1 」，修
    正前刑法第49條規定「累犯之規定，於前所犯罪依軍法或於
    外國法院受裁判者，不適用之」不同。修正後刑法關於累犯
    之規定，其5 年以內再犯之罪以故意犯為限，始應論以累犯
    ，惟如前案係依軍法審判者，亦應論以累犯。修正前刑法關
    於累犯之規定，其5 年以內再犯之罪以有期徒刑以上之罪（
    不分故意犯或過失犯），均應論以累犯，惟如前案係依軍法
    審判者，則不應論以累犯。本案被告有如事實欄所述之前科
    及刑之執行情形，有臺灣高等法院被告前案紀錄表在卷可稽
    ，其於有期徒刑執行完畢，5 年以內故意再犯本件有期徒刑
    以上之罪，不論依新舊法規定，均應論以累犯，比較新舊法
    結果，並無有利或不利之情形，故依刑法第2 條第1 項前段
    規定，本案關於被告是否構成累犯之適用，自應適用行為時
    之法律即修正前刑法第47條規定。
(五)、綜合上述各條文修正前、後之比較，並依諸「新舊刑法關於
    刑之規定，雖同採從輕主義，係適用最有利於行為人之法律
    ，既曰法律，自較刑之範圍為廣，比較時應就罪刑有關之共
    犯、未遂犯、連續犯、牽連犯、結合犯以及累犯加重、自首
    減輕、暨其他法定加減原因、與加減例等一切情形，綜其全
    部之結果，而為比較，再適用有利於行為人之法律處斷」（
    參照最高法院24年上字第4634號判例要旨）及刑法第2 條第
    1 項規定，爰依整體比較結果，適用被告行為時之法律，即
    修正前刑法之相關規定及罰金罰鍰提高標準條例第1 條前段
    規定，予以論處。
三、應適用之法律及科刑審酌事由：
(一)、核被告甲○○所為，係犯刑法339 條第1 項之詐欺取財罪、
    同條第3 項第1 項之詐欺取財未遂罪。被告就如事實欄所述
    詐欺犯行與徐家彬間，有犯意聯絡及行為分擔，應依修正前
    刑法第28條規定論以共同正犯。又被告多次詐欺、詐欺未遂
    犯行，因時間緊接，犯構成要件相同之罪名，顯係基於概括
    犯意反覆為之，為連續犯，應依修正前刑法第56條規定，論
    以情節較重之連續詐欺既遂1 罪，並加重其刑。至起訴意旨
    雖僅論及被告所犯如事實欄一(一)、(三)、(四)、(六)所述之詐欺犯
    行，惟其餘如事實欄一(二)、(五)所述之詐欺犯行，亦係被告本
    於詐欺概括犯意連續所為，即與起訴部分有連續犯之裁判上
    一罪關係，已如前述，且經檢察官移送本院併案審理，本院
    自應併予審究。又被告有如事實欄所述前科及刑之執行情形
    ，有前開臺灣高等法院被告前案紀錄表在卷可稽，其於有期
    徒刑執行完畢後之5 年以內，再犯本件有期徒刑以上之罪，
    爰依修正前刑法第47條規定遞加重其刑。
(二)、茲審酌被告詐騙財物之手段、目的、對告訴人所生損害甚鉅
    ，迄未賠償告訴人損失及其犯罪後態度暨徐家彬為本案首謀
    ，經本院以94年度易字第635 號判決判處有期徒刑2 年等一
    切情狀，量處如主文所示之刑，以示儆懲。
四、末按「除被告所犯為死刑、無期徒刑、最輕本刑為三年以上
    有期徒刑之罪或高等法院管轄第一審案件者外，於前條第一
    項程序進行中，被告先就被訴事實為有罪之陳述時，審判長
    得告知被告簡式審判程序之旨，並聽取當事人、代理人、辯
    護人及輔佐人之意見後，裁定進行簡式審判程序。」刑事訴
    訟法第273 條之1 第1 項定有明文。查本件被告所犯詐欺取
    財罪，非屬最輕本刑為3 年以上有期徒刑之罪，且被告於本
    院95年10月25日審判程序進行中，復就被訴之事實為有罪之
    陳述，經告知被告簡式審判程序之旨，被告及公訴人對於本
    件改依簡式審判程序審理亦均表示無意見，本院即依前揭刑
    事訴訟法規定，裁定本件進行簡式審判程序，併此敘明。
據上論斷，應依刑事訴訟法第299 條第1 項前段、第273 條之1
第1項 ，刑法第2 條第1 項前段、修正前刑法第28條、修正前第
56條、第339 條第1 項、修正前第47條，罰金罰鍰提高標準條例
第1 條前段，判決如主文。
本案經檢察官郭季青到庭執行職務。
中    華    民    國    95    年    11    月    15    日
                  刑事第十九庭  審判長法  官  許必奇
                                      法  官  曾正耀
                                      法  官  陳明偉
上正本證明與原本無異
如不服本判決應於送達後10日內向本院提出上訴狀
                                      書記官  陳慧儷
中    華    民    國    95    年    11    月    18    日
附錄本案論罪科刑法條全文：
刑法第339條
意圖為自己或第三人不法之所有，以詐術使人將本人或第三人之
物交付者，處五年以下有期徒刑、拘役或科或併科一千元以下罰
金。
以前項方法得財產上不法之利益或使第三人得之者，亦同。
前二項之未遂犯罰之。


司法院資訊處製作；財團法人民間司法改革基金會備份。
